【裁判字號】    88,易,2280
【裁判日期】    891012
【裁判案由】    違反台灣地區與大陸地區人民關係條例
【裁判全文】
臺灣桃園地方法院刑事判決                        八十八年度易字第二二八號
    公  訴  人  臺灣苗栗地方法院檢察署檢察官
    被      告  乙○○
右列被告因違反台灣地區與大陸地區人民關係條例案件，經檢察官提起公訴（八十八
年度偵字第七八四號），經台灣苗栗地方法院以管轄錯誤判決移送本院，本院判決如
左：
        主  文
乙○○違反不得居間介紹他人為僱用大陸地區人民在臺灣地區從事未經許可之工作之
規定，處罰金新臺幣陸萬元，如易服勞役，以銀圓佰元即新台幣玖佰元折算壹日。
    事  實
一、乙○○明知何武茂、王志春、何武忠、高仁忠、王友禹（公訴人誤繕為王友萬）
    、施友成、王友強等七人均是大陸地區人民，竟於八十七年十二月底某日，在其
    位於桃園縣大園鄉竹圍村之工廠內，居間介紹前開大陸地區人民予甲○○（業經
    台灣苗栗地方法院苗栗簡易庭以八十八年度苗簡字第二四四號刑事判決判處拘役
    五十日）僱用，在苗栗縣頭屋鄉嗚鳳村枋寮坑三二之一號，從事未經許可之棺木
    製造工作。嗣於八十八年一月二十六日晚上十一時十分許，在苗栗縣上址為警當
    場查獲高仁忠、王友禹、施有成、王友強、何武茂、王志春及何武忠，始偵悉上
    情。
二、案經苗栗縣警察局苗栗分局報請臺灣苗栗地方法院檢察署檢察官偵查起訴
。
    理  由
一、訊據被告乙○○矢口否認有右揭犯行，辯稱：伊在八十二年間曾僱用過何武茂，
    後來伊因此被判刑，但八十七年十二月底時，何武茂又帶其他大陸地區人民來找
    伊，說要到伊工廠工作，伊不答應，剛好當時甲○○在伊工廠泡來聊天，何武茂
    就直接與甲○○談，之後他們就一起出去了，至於他們到底談些什麼，伊並不知
    情，伊並沒有居間介紹他們，亦無抽成云云，惟查，右揭事實業據被告於警訊時
    坦承：「（八十八年元月二十六日二十三時十分嘉義民雄分局在苗栗縣頭屋鄉嗚
    鳳村三十二之一號查獲甲○○雇用大陸人士何武茂等七人從事工作，何武茂等七
    人是否由你介紹的？）是我介紹給甲○○的沒錯。（何武茂你如何認識？又如何
    介紹給甲○○工作？）我於八十四年間曾雇用何武茂從事工作被查獲，何武茂被
    遣送回去大陸，大約在一個月前，何武茂來找我要求工作，我答應他幫他找工作
    ，翌日何武茂帶來王志春、何武忠、王友禹、施友成、王友強等七人都是大陸人
    士，一起來找我，我暫時將他們安置在林口水尾路十六號租來的房子，住了約十
    天許，我將他們介紹給甲○○，李將他們帶到頭屋鄉嗚鳳村三十二之一號從事製
    造棺木工作。」（見偵查卷第四頁背面至第五頁），核與証人甲○○於本院調閱
    之苗栗地方法院檢察署八十八年度偵字第七一七號警訊時証稱：「（是何人介紹
    你雇用偷渡大陸人民工作的？）是我在桃園縣竹圍從事棺木製造的特殊行業，因
    工作不容易請，一位蛇頭『陳先生』介紹的。（陳先生真實姓名？住處？特徵？
    聯絡方式？）我不知道陳先生的真實姓名及住處，約三十多歲，瘦長身材，是陳
    先生自動找我介紹的。」、於偵查中証述：「（來源？）桃園竹圍一位陳先生說
    他有工人不要了，問我要不要，是以前在桃園做棺木認識的。」（見偵查卷第五
    頁、第二十一頁）等語相符，被告嗣後雖翻異前詞，顯係畏罪卸責之詞，不足採
    信。故本件事証明確，被告犯行洵堪認定。
二、核被告之所為，係違反台灣地區與大陸地區人民關係條例第十五條第五款之不得
    居間介紹他人僱用大陸地區人民在臺灣地區從事未經許可之工作之規定，應依同
    條例第八十三條第一項規定論處。公訴人認被告係意圖營利居間，應依前開條例
    第八十三條第二項之規定論處，惟被告對抽成一事自始均未承認，証人甲○○亦
    稱僅係單純介紹，並無任何証據足認被告對居間一事有營利之意圖，公訴人之起
    訴法條容有未洽，應予變更。爰審酌被告居間介紹偷渡大陸地區人民，犯罪情節
    尚輕，所生之危害非重，且目前台灣中小企業本土勞工嚴重短缺，確屬經營不易
    等一切情狀，量處如主文所示之刑，並諭知易服勞役之折算標準，以資懲儆。
三、另移送併辦意旨略以（台灣桃園地方法院檢察署八十八年度核退字第六一二號、
    八十八年度偵字第八七五七號偵查卷）：被告自八十五年三月間起至八十七年十
    一月二十三日止，在台北縣林口鄉，連續非法僱用大陸地區人民何武太從事棺木
    製造工作，工作每月新台幣三萬五千元，並提供繕宿藏匿，因認告係違反台灣地
    區與大陸地區人民關係條例第十五條第四款之規定，應依該條例第八十三條第一
    項之情形論處云云。訊據被告堅決否認有聘僱及居間介紹何武太至他處工作之犯
    行，証人甲○○亦否認有僱用何武太之行為，証人何武太雖於警訊時陳稱係被告
    僱用伊工作，惟該僱用行為核與本案居間之行為，係屬不同之犯罪行為，前開條
    例亦規定於不同款項，尚無從併辦，故應退回予檢察官另行偵辦。
據上論斷，依刑事訴訟法第二百九十九條第一項前段、第三百條，臺灣地區與大陸地
區人民關係條例第八十三條第一項，刑法第十一條前段、第四十二條第二項，現行法
規所定貨幣單位折算新台幣條例第二條，罰金罰鍰提高標準條例第二條，判決如主文
。
本案經檢察官魏雯祈到庭執行職務
中      華      民      國    八十九    年      十      月     十二     日
                              台灣桃園地方法院刑事第一庭
                                  法  官  林  恆  吉
右正本證明與原本無異。
如不服本判決，應於判決送達後十日內向本院提出上訴狀( 應附繕本 )，上訴於
臺灣高等法院。
                                  書記官  楊  坤  忠
中        華        民        國   八十九   年   十   月    二十四    日
附論罪科刑法條之依據
台灣地區與大陸地區人民關係條例第十五條（修正前）
列行為不得為之：
一  使大陸地區人民非法進入臺灣地區。
二  招攬臺灣地區人民未經許可使之進入大陸地區。
三  使大陸地區人民從事未經許可或與許可目的不符之活動。
四  僱用大陸地區人民從事未經許可或與許可範圍不符之工作。
五  居間介紹他人為前款之行為。
台灣地區與大陸地區人民關係條例第十五條（修正後）
左列行為不得為之：
一、使大陸地區人民非法進入臺灣地區。
二、招攬臺灣地區人民未經許可使之進入大陸地區。
三、使大陸地區人民在臺灣地區從事未經許可或與許可的目的不符之活動。
四、僱用或留用大陸地區人民在臺灣地區從事未經許可或與許可範圍不符之工作。
五、居間介紹他人為前款之行為。
台灣地區與大陸地區人民關係條例第八十三條（修正前）
違反第十五條第四款或第五款規定者，處一年以下有期徒刑、拘役或科或併科新臺幣
三十萬元以下罰金。
意圖營利而違反第十五條第五款規定者，處三年以下有期徒刑、拘役或科或併科新臺
幣六十萬元以下罰金。
法人之代表人、法人或自然人之代理人、受僱人或其他從業人員，因執行業務犯前二
項之罪者，除處罰行為人外，對該法人或自然人並科以前二項所定之罰金。但法人之
代表人或禿然人對於違反之發生，已盡力為防止行為者，不在此限。
台灣地區與大陸地區人民關係條例第八十三條（修正後）
違反第十五條第四款或第五款規定者，處二年以下有期徒刑、拘役或科或併科新臺幣
三十萬元以下罰金。
意圖營利而違反第十五條第五款規定者，處三年以下有期徒刑、拘役或科或併科新臺
幣六十萬元以下罰金。
以犯前項之罪為常業者，處五年以下有期徒刑，得併卑新臺幣六十萬元以下罰金。
法人之代表人、法人或自然人之代理人、受僱人或其仔從業人員，因執行業務犯前三
項之罪者，除處罰行為人外，對該法人或自然人並科以前三項所定之罰金。但法人之
代表人或自然人對於違反之發生，已盡力為防止行為者，不在此限。


司法院資訊處製作；財團法人民間司法改革基金會備份。
